【裁判字號】    97,交上易,109
【裁判日期】    970530
【裁判案由】    過失傷害
【裁判全文】
臺灣高等法院刑事判決               97年度交上易字第109號
上  訴  人
即  被  告  甲○○
上列上訴人即被告因過失傷害案件，不服臺灣新竹地方法院95年
度交易字第136號，中華民國97年1月7日第一審判決（起訴案號
：臺灣新竹地方法院檢察署），提起上訴，本院判決如下：
    主  文
上訴駁回。
    事實及理由
一、本案經本院審理結果，認第一審以上訴人即被告甲○○犯刑
    法第284條第2項後段之業務過失傷害致重傷罪，判處有期徒
    刑8月，認事用法及量刑均無不當，應予維持，並引用第一
    審判決書記載之事實、證據及理由（如附件）。
二、被告上訴意旨猶執陳詞空言否認其有過失，並稱原審量刑過
    重，為無理由，應予駁回。
三、被告經本院合法傳喚，無正當理由不到庭，爰不待其陳述逕
    行判決。
據上論結，應依刑事訴訟法第373條、第368條、第371條，判決
如主文。
本案經檢察官羅松芳到庭執行職務。
中    華    民    國    97    年    5    月    30    日
                  刑事第二十庭  審判長法  官  楊貴雄
                                      法  官  林立華
                                      法  官  林銓正
以上正本證明與原本無異。
不得上訴。
                                      書記官  陳玲憶
中    華    民    國    97    年    6     月    2     日
附件：
臺灣新竹地方法院刑事判決
                                    95年度交易字第136號
公  訴  人  臺灣新竹地方法院檢察署檢察官
被      告  甲○○  男  57歲（民國○○年○月○○日生）
                    身分證統一編號：Ｚ000000000號
                    住彰化縣員林鎮○○里○○鄰○○路○段浮
                      圳南巷12弄15號
上列被告因業務過失傷害案件，經檢察官提起公訴（95年度偵字
第5364號），本院判決如下：
    主  文
甲○○從事業務之人，因業務上之過失傷害人致重傷，處有期徒
刑捌月。
    事  實
一、甲○○平日以駕駛自用小客貨兩用車搭載乘客為業，為從事
    駕駛業務之人。於民國95年7月12日10時35分許，駕駛車牌
    號碼2620─EH號自用小客貨兩用車，沿新竹縣湖口鄉○○路
    由北往南方向行駛，行經同路2段1號前，本應注意汽車迴車
    前，應暫停並顯示左轉燈光或手勢，看清來往車輛，並注意
    行人通過，始得迴轉之規定，且依當時天候陰、日間自然光
    線、路面乾燥、無缺陷、無障礙物、視距良好等情形，並非
    不能注意，詎竟能注意而疏未注意，於欲迴轉北向行駛時，
    未預先顯示左轉燈號或手勢，看清有無往來車輛，亦未讓車
    道上行進中之車輛先行，即貿然迴轉。適有乙○○騎乘車牌
    號碼F6V─391號重型機車，搭載丙○○，沿同路由北往南方
    向直行至該處，因見甲○○駕駛上開自用小客貨兩用車突然
    往左迴轉，煞避不及，致其機車右側踏板與甲○○所駕駛之
    上開自用小客貨兩用車左前車頭保險桿及左前車門發生撞擊
    ，乙○○、丙○○因而人車倒地，造成乙○○受有胸椎第12
    節、腰椎第1節脫臼骨折、脊髓神經受損下半身完全癱瘓之
    重傷害，丙○○受有腹部鈍挫傷併脾臟破裂及內出血、右股
    骨上髁開放性骨折等傷害（業已撤回告訴，容後述）。
二、案經乙○○及丙○○訴由新竹縣警察局竹北分局報請臺灣新
    竹地方法院檢察署檢察官偵查起訴。
    理  由
一、證據能力部分：
  (一)供述證據：按被告以外之人於審判外之言詞或書面陳述，除
    法律另有規定者外，不得作為證據，刑事訴訟法第159條第1
    項固有明文規定。惟被告以外之人於審判外向法官所為之陳
    述，得為證據；被告以外之人於偵查中向檢察官所為之陳述
    ，除顯有不可信之情況外，得為證據；且被告以外之人於審
    判外之陳述，雖不符刑事訴訟法第159條之1至之4之規定，
    惟經當事人於審判程序同意作為證據，法院審酌該言詞陳述
    或書面陳述作成時之情況，認為適當者，亦得為證據，復為
    同法第159條之1、第159條之5第1項所明定。本案告訴人乙○○、丙○○於警詢及偵訊中之陳述，屬審判外向法官所為
    之陳述，惟並無顯不可信之情況，並經被告同意援引作為證
    據；
  (二)其餘書證及物證：
    竹北分局道路交通事故初步分析研判表、道路交通事故現場
    圖、道路交通事故調查報告表（一）、（二）、現場照片7
    幀、長庚紀念醫院診斷證明書、東元綜合醫院診斷證明書、
    財團法人長庚紀念醫院（林口）分院於95年11月22日出具之
    （九五）長庚院法字第0984號函及臺灣省竹苗區車輛行車事
    故鑑定委員會於96年1月8日出具之竹苗鑑950773字第096530
    0103號鑑定意見書等，均經被告同意援引作為證據，且無證
    據證明係公務員違背法定程式所取得，亦無刑事訴訟法第15
    9條之4之顯有不可信之情況與不得作為證據之情形，自應認
    有證據能力，合先敘明。
二、認定犯罪事實所憑證據及理由
  (一)訊據被告甲○○固坦承於前開時地與告訴人乙○○所騎乘之
    車號F6V─391號重型機車相撞，使乙○○及其後搭載之乘客
    丙○○因而受有傷害之事實不諱，惟否認有何業務過失犯行
    ，辯稱：我的車子於行進中，至雙黃線缺口時，於迴轉前有
    見到告訴人乙○○於其車後方2、3台車之距離，嗣將車減速
    慢行並打方向燈，未料仍與告訴人乙○○所騎乘之機車發生
    碰撞；倘若告訴人乙○○靠路邊騎乘，就不會發生此次車禍
    云云。
  (二)經查，上開事實業據告訴人乙○○、丙○○指訴歷歷，並有
    新竹縣警察局竹北分局新工派出所繪製之道路交通事故調查
    報告表、現場照片7幀在卷可稽，且依當時（肇事時間）該
    路段之車流量及撞擊位置，機車倒地痕跡研判：甲○○駕駛
    自用小客車於路邊起步迴轉時未讓車道上行進中之車輛先行
    可能性較大，亦有臺灣省竹苗區車輛行車事故鑑定委員會於
    96年1月8日出具之竹苗鑑950773字第0965300103號函附卷足
    參。
  (三)按駕駛人駕駛汽車，汽車迴車前，應暫停並顯示左轉燈光或
    手勢，看清無來往車輛，並注意行人通過，始得迴轉，道路
    交通安全規則第106條第5款定有明文。本件被告甲○○行經
    上開路段於迴車前，應注意後方來車並讓其先行，而依當時
    之情形，天候陰、日間自然光線、視距良好、無障礙物，並
    無不能注意之情事，有道路交通事故調查表（一）可按，被
    告竟疏未注意由路邊起步迴轉時未讓車道上行進中之車輛先
    行，以致肇事，顯有過失。
  (四)又告訴人乙○○因此次車禍受有胸椎第12節、腰椎第1節脫
    臼骨折，脊髓神經受損下半身完全癱瘓等傷害，此有長庚紀
    念醫院（下稱長庚醫院）林口分院於95年7月17日所出具之
    診斷證明書一紙在卷可參，其於95年7月14日進行骨折復位
    及鋼釘固定手術，並於95年7月25日出院之事實，亦載明於
    長庚醫院診斷證明書及該院於95年11月22日出具之（九五）
    長庚院法字第0984號函。告訴人乙○○因本件車禍受有脊髓
    神經受損下半身完全癱瘓之傷害，其中脊髓神經受損應無法
    完全治癒；未來恢復之最佳狀況是大腿或膝蓋還可活動、小
    腿以下完全癱瘓；最壞狀況則是腹股溝以下完全癱瘓及大小
    便失禁；故就醫學而言，其病情應以已達「毀敗或嚴重減損
    一肢以上機能」等情，此有長庚醫院林口分院同上開函附卷
    可稽，是告訴人乙○○之傷害應係刑法第10條第4項第4款之
    「毀敗或嚴重減損一肢以上之機能」為重傷。被告之過失行
    為與被害人乙○○之重傷害結果間，有相當因果關係，應堪
    認定。綜上，被告業務過失致重傷犯行堪以認定。
三、論罪科刑：
  (一)按刑法第276條第2項所謂之業務，係指以反覆同種類之行為
    為目的之社會活動，故一人不以一種業務為限，如一人同時
    兼有二種或二種以上之業務，而在某一種業務上有不慎之行
    為，即應負其業務過失罪責。最高法院69年臺上字第4047號
    判例可資參照；又從事業務之人，對於一定危險之認識能力
    ，較一般人為強，故法律上課以較高之注意義務，亦即，其
    避免發生一定危險之期待可能性亦較常人為高。被告甲○○
    平日以駕駛自用小客貨兩用車搭載乘客為業，為從事駕駛業
    務之人，不因肇事當時有無報酬或以營利為目的而有所不同
    。核被告所為，係犯刑法第284條第2項後段業務過失重傷害
    罪。
  (二)被告肇事後，留在現場向前來處理之警員坦承肇事，自首並
    接受裁判一節，業經載明在竹北分局道路交通事故談話紀錄
    表，並據被告供明在卷，則被告對於未發覺之罪自首而受裁
    判，得依刑法第62條前段自首之規定減輕其刑。惟被告於司
    法警察到場時坦承此次事故肇事者，其行為形式上雖然符合
    自首要件，惟該條僅規定「得減輕其刑」，法院仍保有減輕
    與否之裁量權（見修正立法理由），本院審酌被告其犯後態
    度不佳，經傳喚、拘提均未到庭，嗣因通緝到案後，卻一再
    推卸責任，爰不予減輕其刑，附此敘明。
  (三)爰審酌被告為從事駕駛業務之人，經常駕駛自用小客貨車載
    客，駕駛時更應謹慎留意周遭路況，其未注意左後來車並讓
    其先行之駕駛行為，已導致告訴人乙○○受有身體上之傷害
    ，且於本院審理時一再飾詞辯解，態度非佳，迄未與告訴人
    達成民事和解，惟已賠償新臺幣（下同）50,000元等一切情
    狀，量處如主文所示之刑。
  (四)末按中華民國九十六年罪犯減刑條例第5條規定：「本條例
    施行前，經通緝而未於中華民國96年12月31日以前自動歸案
    接受偵查、審判或執行者，不得依本條例減刑。」，細繹其
    意旨，經通緝而未於中華民國96年12月31日以前自動歸案接
    受偵查、審判或執行者，不得依本條例減刑。查本件被告前
    經本院依法傳喚、拘提均無著，而於96年3月21日發布通緝
    ，復於96年5月10日12時許，為警在臺北市○○區○○路、
    西昌街口前緝獲，此有本院96年3月12日96年新院雲刑溫緝
    字第36號通緝書、96年5月21日96年新院雲刑溫撤字第97 號
    撤銷通緝書、臺北市政府萬華分局呈報單、96年5月10日被
    告之於萬華分局康定路派出所之警詢筆錄各一份在卷可參。
    是揆諸首開法條規定，本件被告既於上開條例施行前經本院
    發佈通緝，復未自動歸案接受審判，即符合上開減刑條例第
    5條規定，依法即不得減刑，附予敘明。
四、不另為不受理之諭知：
  (一)公訴意旨另以：被告甲○○於上揭時地因駕車疏未注意，致
    丙○○受有腹部鈍挫傷併脾臟破裂及內出血暨右股骨上髁開
    放性骨折等傷害。因認被告此部分行為，尚涉有刑法第284
    條第2項前段之業務過失傷害罪嫌等語。
  (二)按告訴乃論之罪，告訴人於第一審辯論終結前得撤回其告訴
    ，又告訴經撤回者，應諭知不受理之判決，刑事訴訟法第
    238條第1項、第303條第3款定有明文。第按刑法第284條之
    罪，依同法第287條前段規定，須告訴乃論。茲本件被告甲○○所涉刑法第284條第2項前段之業務過失傷害罪嫌，業據
    告訴人丙○○撤回告訴，有本院96年12月24日審判筆錄暨撤
    回告訴狀在卷可稽。揆諸前揭規定，本件依法自應為公訴不
    受理之判決，惟因此部分犯行與前述論罪科刑部分有想像競
    合犯之裁判上一罪關係，爰不另為不受理之諭知，附此敘明
    。
據上論斷，應依刑事訴訟法第第299條第1項前段，刑法第284條
第2項後段、第55條，刑法施行法第1條之1第1項、第2項前段，
判決如主文。
本案經檢察官郭進昌到庭執行職務。
中    華    民    國    97    年    1     月    7     日
                  交通法庭    審判長法  官  林秋宜
                                    法  官  馮俊郎
                                    法  官  劉兆菊
以上正本證明與原本無異。
如不服本判決應於收受本判決後10日內向本院提出上訴書狀，上
訴書狀應敘述具體理由。上訴書狀未敘述上訴理由者，應於上訴
期間屆滿後20日內補提理由書狀於本院（均須按他造當事人之人
數附繕本）「切勿逕送上級法院」。
中    華    民    國    97    年    1     月    7     日
                                    書記官  柯雅菱
附錄：本案論罪科刑法條全文
刑法第284條
因過失傷害人者，處6月以下有期徒刑、拘役或5百元以下罰金，
致重傷者，處1年以下有期徒刑、拘役或5百元以下罰金。
從事業務之人，因業務上之過失傷害人者，處1年以下有期徒刑
、拘役或1千元以下罰金，致重傷者，處3年以下有期徒刑、拘役
或2千元以下罰金。


司法院資訊處製作；財團法人民間司法改革基金會備份。
